臺灣臺南地方法院民事裁定
110年度消債更字第265號
聲  請  人
即債務人    施寂萍  
代  理  人  黃雅玲律師（財團法人法律扶助基金會律師）
上列債務人因消費者債務清理事件聲請更生，本院裁定如下：
    主  文
債務人施寂萍自民國一一一年八月八日下午四時起開始更生程序
，並命司法事務官進行本件更生程序。
    理  由
一、按債務人不能清償債務或有不能清償之虞者，得依本條例所
    定更生程序，清理其債務；債務人無擔保或無優先權之本金
    及利息債務總額未逾新臺幣（下同）1,200萬元者，於法院
    裁定開始清算程序或宣告破產前，得向法院聲請更生；債務
    人對於金融機構負債務者，在聲請更生或清算前，應向最大
    債權金融機構請求協商債務清償方案，或向其住、居所地之
    法院或鄉、鎮、市、區調解委員會聲請債務清理之調解；法
    院開始更生程序之裁定，應載明其年、月、日、時，並即時
    發生效力。前項裁定不得抗告，並應公告之；法院裁定開始
    更生或清算程序後，得命司法事務官進行更生或清算程序。
    消費者債務清理條例（下稱消債條例）第3條、第42條第1項
    、第151條第1項、第45條、第16條第1項前段分別定有明文
    。
二、聲請意旨略以：聲請人積欠如附表所示之債權人無擔保無優
    先權債務共計4,494,316元。聲請人於民國110年5月14日聲
    請消債條例前置調解，案列110年度南司消債調字第289號，
    最大債權金融機構中國信託商業銀行提出以本金922,100元
    為債權總額，分90期、每期還款10,245元之清償方案，聲請
    人僅能每月償還2,000元，且尚有資產公司未列，而債權人
    中國信託商業銀行亦具狀表示無調解成立之可能，故調解不
    成立。聲請人現任職於運通國際有限公司，擔任照顧服務員
    ，每月底薪為27,500元，加計津貼及全勤獎金等非固定薪資
    ，平均每月薪資29,360元，無領取社會補助。聲請人每月平
    均支出約15,965元，名下財產僅仁德郵局存款餘額13,937元
    、仁德區農會存款餘額48元、101年出廠之機車一輛、台灣
    人壽及遠雄人壽等醫療險（無保單價值），無其他財產，除
    個人生活必要支出外，尚需每月支付父母親扶養費各3,000
    元，實無力清償債務。是衡以債務人之財產、勞力及信用綜
    合判斷，就已屆清償期之債務，顯已陷於全盤繼續不能清償
    之客觀情狀，而有不能清償債務之情事。聲請人係一般消費
    者，未從事營業，且未經法院裁定開始清算程序或宣告破產
    。爰依消債條例之規定，提出本件更生之聲請等語。
三、本院之判斷：
(一)聲請人主張其為一般消費者，5年內未從事營業活動，積欠
    如附表所示債權人無擔保無優先權債務4,494,316元等情，
    業據其提出債權人清冊、普羅米斯顧問股份有限公司登記資
    料、財團法人金融聯合徵信中心當事人綜合信用報告-債務
    清理條例前置協商專用債權人清冊、財團法人金融聯合徵信
    中心查詢當事人綜合信用報告回覆書為證（南司消債調字卷
    第29-38頁；消債更字卷第25-26、29-36、173、219-228頁
    ）。且有如附表所示之債權人陳報狀在卷可稽，是聲請人積
    欠之無擔保無優先債權金額應如附表所示為4,789,450‬元。
    故聲請人為一般消費者，現積欠無擔保或無優先權之本金及
    利息債務總額未逾12,000,000元，堪可認定。聲請人在本件
    更生聲請前，於110年5月14日依消債條例第151條第1項規定
    向本院聲請債務前置協商，最大債權金融機構中國信託商業
    銀行提出以本金922,100元為債權總額，分90期、每期還款1
    0,245元之清償方案，惟聲請人表示其僅能每月償還2,000元
    ，且尚有資產公司，債權人中國信託商業銀行亦具狀表示無
    調解成立之可能，故調解不成立，本院於110年8月17日發給
    聲請人調解不成立證明書等情，亦據聲請人提出110年度南
    司消債調字第289號調解不成立證明書為證（消債更字卷第4
    9頁），並經本院調閱該調解事件卷宗核之相符。是聲請人
    提起本件更生聲請前，已踐行前置調解程序而調解不成立之
    事實，亦可認定。
(二)聲請人主張其任職於運通國際有限公司，擔任照顧服務員，
    每月底薪為27,500元，加計津貼及全勤獎金等非固定薪資，
    平均每月薪資29,360元，無領取社會補助等情，業據其提出
    108、109年度綜合所得稅各類所得資料清單、勞工保險被保
    險人投保資料表、謬思企業社110年3月薪資單、運通國際有
    限公司在職證明書、運通國際有限公司在職薪資證明書、薪
    資單、中央健康保險署南區業務組保險對象加保記錄明細表
    等件為證（南司消債調字卷第41-43、47-49頁；消債更字卷
    第39-41、45-46、51-55、201-207頁）。依聲請人提出之運
    通國際有限公司在職證明書、運通國際有限公司在職薪資證
    明書、薪資單所示，聲請人每月底薪為27,500元，加計津貼
    及全勤獎金等非固定薪資後，平均每月薪資始能達到約29,3
    60元，是應以每月底薪27,500元為聲請人之固定收入。又聲
    請人主張其名下財產僅仁德郵局存款餘額13,937元、仁德區
    農會存款餘額48元、101年出廠之機車一輛、台灣人壽及遠
    雄人壽等醫療險（無保單價值），無其他財產，有聲請人提
    出之債務人清冊、全國財產總歸戶財產查詢清單、機車行照
    及照片、仁德郵局存摺、仁德區農會存摺、中華民國人壽保
    險商業同業公會「保險業通報作業資訊系統」資料查詢結果
    回覆書在卷可憑（南司消債調字卷第39、45、51-55頁；消
    債更字卷第37、43、47、57-71、175-200、215-217頁）。
    基此，聲請人目前償債能力應以其每月底薪27,500元為據。
(三)按債務人必要生活費用，以最近一年衛生福利部或直轄市政
    府所公告當地區每人每月最低生活費一點二倍定之，消債條
    例第64條之2第1項定有明文。債務人聲請更生或清算時所提
    財產及收入狀況說明書，其表明每月必要支出之數額，與消
    債條例第64條之2第1項、第2項規定之認定標準相符者，毋
    庸記載原因、種類及提出證明文件，亦為消債條例施行細則
    第21之1條第3項所明定。參酌聲請人居住地即臺南市政府公
    告111年度臺南市低收入戶最低生活費用每人每月為14,230
    元，該生活費標準係按照政府最近1年平均每人消費支出（
    包括食品費、衣著鞋襪費、房租水電費、家居管理費、醫療
    保健費、交通通訊費、娛樂教育費及雜項支出）百分之60訂
    定，故消債條例之債務人每月生活費標準自堪以上開每人每
    月最低生活費1.2倍即17,076元計之（計算式：14,230元×1.
    2＝17,076元，元以下四捨五入）。聲請人陳報其個人每月生
    活必要費用約15,965元，未逾前開每月生活費標準17,076元
    之範圍，尚屬合理。
(四)按受扶養者之必要生活費用，準用第1項規定計算基準數額
    ，並依債務人依法應負擔扶養義務之比例認定之，消債條例
    第64條之2第2項定有明文。聲請人主張需扶養父母親，支出
    扶養費每月各3,000元。按直系血親相互間，互負扶養之義
    務，民法第1114條第1款定有明文。次按受扶養權利者，以
    不能維持生活而無謀生能力者為限。前項無謀生能力之限制
    ，於直系血親尊親屬，不適用之，民法第1117條第1項、第2
    項定有明文。聲請人之母親名下房屋1筆、田賦7筆、建地1
    筆，總計價值26,218,375‬元，109年度申報所得為57,207元
    ，領有行政院補助款10,000元、每年生日禮金1,000元；聲
    請人之父親名下有房屋1筆、田賦4筆、建地12筆，總計價值
    39,894,555‬元，109年度申報所得為4,125元，每年領有敬
    老金1,000元、農地休耕補助款22,712元等情，有聲請人身
    分證、戶口名簿、父母親之戶籍謄本、父母親之全國財產總
    歸戶財產查詢清單、父母親之109年度綜合所得稅各類所得
    資料清單、父母親之仁德區農會存摺附卷可證（南司消債調
    字卷第21頁；消債更字卷第17-19、209-211、229-252頁）
    。由是觀之，聲請人之父母親應有相當資力足以維持生活而
    無受扶養必要，故聲請人主張扶養父母親云云，尚無可採。
(五)準此，聲請人目前每月薪資收入即每月底薪27,500元，扣除
    其每月生活必要費用15,965元後，餘額11,535元，而如附表
    所示，無擔保無優先債權總額為4,789,450‬‬元，縱債權人
    同意不再計息，以債務人每月餘額11,535元計算，所需還款
    期間長達約415.21個月【計算式：（4,789,450‬‬元÷11,535
    元＝415.21，小數點第二位以下四捨五入】，已超過消債條
    例第53條所定之6年清償期，是聲請人陳稱其收入無法負擔
    債務，堪可採信。依此，聲請人之經濟狀況，確已達有不能
    清償之程度，而有更生之原因，及藉助更生制度調整其與債
    權人間之權利義務關係而重建其經濟生活之必要。
四、綜上，依債務人之收入財產及必要生活支出之情形，已達有
    不能清償之程度；債務人係一般消費者，未曾從事營業，其
    無擔保或無優先權之本金及利息債務總額未逾12,000,000元
    ，亦曾踐行前置調解程序而調解不成立，復未經法院裁定開
    始清算程序或宣告破產，又無消債條例第6條第3項、第8條
    或第46條各款所定應駁回更生聲請之事由存在，債務人聲請
    本件更生，應予准許，爰裁定如主文所示。
中    華    民    國    111    年    8    月     8    日
                  民事第一庭    法  官　盧亨龍
以上正本係照原本作成。
本裁定不得抗告。
本裁定已於民國111年8月8日下午4時公告。
中　　華　　民　　國　　111 　年　　8 　　月　　8 　　日
                               書記官  謝婷婷　　　　　　　　　
附表：債權人清冊(幣別均為新臺幣，年份均為民國)
編號 債權人 陳報債權額 備註   1 中國信託商業銀行股份有限公司 截至110年12月29日止，債權總金額為1,851,713元 消債更字卷第153-167頁   2 國泰世華商業銀行股份有限公司 截至110年12月27日止，債權總金額為332,668元 消債更字卷第125-137頁   3 遠東國際商業銀行股份有限公司 截至111年1月4日止，債權總金額為1,013,114‬元 消債更字卷第147-152頁   4 第一商業銀行股份有限公司 截至110年12月27日止，債權總金額為311,821元 消債更字卷第107-113頁   5 滙豐（台灣）商業銀行股份有限公司 截至110年12月29日止，債權總金額為168,554元 消債更字卷第139-141頁   6 萬榮行銷股份有限公司 截至111年1月3日止，債權總金額為262,748元 消債更字卷第115-123頁   7 匯誠第一資產管理股份有限公司 截至110年12月29日止，債權總金額為338,493元 ⒈南司消債調字卷第79-95頁 ⒉受讓中華商銀、台灣大哥大債權   8 台新資產管理股份有限公司 債權總金額為117,972元 ⒈債權人未陳報債權 ⒉暫以聲請人提出之債權人清冊所列之債權金額為準。   9 新加坡商艾星國際有限公司臺灣分公司 截至110年6月22日止，債權總金額為5,481元 ⒈南司消債調字卷第97-107頁 ⒉受讓遠傳電信債權  10 良京實業股份有限公司 截至111年1月5日止，債權總金額為386,886元 ⒈消債更字卷第143-145頁 ⒉受讓大眾商銀、普羅米斯顧問股份有限公司債權  合計 無擔保無優先債權： 4,789,450‬元。